臺灣臺北地方法院民事判決　　　　　　　96年度訴字第5177號
　　原　　　告　乙○○
　　訴訟代理人　馬金生律師
　　複 代 理人　甲○○
　　　　　　　　丁○○
　　被　　　告　丙○○
　　　　　　　　戊○○
上列當事人間返還借款事件，本院於中華民國96年11月20日言詞
辯論終結，判決如下：
    主  文
被告戊○○應給付原告新台幣拾捌萬捌仟肆佰拾貳元及自民
國九十六年八月一日起至清償日止，按年息百分之五計算之利息
。
原告其餘之訴駁回。
訴訟費用由被告戊○○負擔二十五分之十二，餘由原告負擔。
本判決第一項得假執行。
    事實及理由
甲、程序方面：
一、本件被告戊○○未於言詞辯論期日到場，核無民事訴訟法第
    386 條各款所列情形，爰依原告之聲請，由其一造辯論而為
    判決。
二、按訴狀送達後，原告不得將原訴變更或追加他訴，但經被告
    同意者，不在此限，民事訴訟法第255條第1項第1 款定有明
    文。查原告於起訴時本於消費借貸關係，請求被告連帶給付
    新台幣（下同）793,995元及法定遲延利息。又於民國96年8
    月1日變更訴之聲明為：被告應給付原告793,995元及法定遲
    延利息。嗣再以96年8月7日民事陳報狀，依票據法律關係對
    被告戊○○為請求，另依和解書及承諾書法律關係對被告丙
    ○○為請求，並變更訴之聲明為：(一)被告戊○○應給付原告
    388,432元及自96 年8月1日起至清償日止，按年息5%計算利
    息。(二)被告丙○○應給付原告125,040元，及自96 年8月1日
    起至清償日止，按年息5%計算利息。(三)前二項被告之給付，
    於其中一被告清償部分，他被告亦同免該分之給付責任（見
    本院卷第31頁），被告丙○○同意原告訴之變更，而被告戊
    ○○則未到庭爭執，依前開規定，視為同意，經核於法尚無
    不合，應予准許。
乙、實體方面：
一、原告起訴主張：被告於95 年5月間因需錢恐急，陸續向伊借
    款288,432元、205,563元及30萬元，並交付經被告背書如附
    表所示之三紙支票（下稱系爭支票）以為擔保，詎伊屆期提
    示系爭支票，竟遭退票，經伊向被告催討，雖被告丙○○業
    已清償其中20萬元，被告戊○○因而同免此部分之票據債務
    ，但被告戊○○仍應給付其餘之388,432 元票款。嗣伊與被
    告丙○○就其餘票款債務簽立和解書，被告丙○○將其所有
    坐落台中縣大雅鄉○○段第1231-26 地號及其上建物即門牌
    號碼台北縣大雅鄉○○路24號（下稱系爭不動產）移轉過戶
    至伊名下，委由伊代為出售系爭不動產，將買賣價款清償房
    貸及費用後，雙方就餘款為和解，但被告丙○○必須負擔出
    售系爭不動產之231,474 元費用，故被告丙○○另簽立協議
    書表明願再給付伊125,040 元。伊依票據、和解書及協議書
    之法律關係，分別請求被告給付上開不真正連帶之債務等情
    。並聲明：(一)被告戊○○應給付原告388,432元及自96年8月
    1日起至清償日止，按年息5% 計算利息。(二)被告丙○○應給
    付原告125,040元，及自96 年8月1日起至清償日止，按年息
    5%計算利息。(三)前二項被告之給付，於其中一被告清償部分
    ，他被告亦同免該分之給付責任。
二、被告丙○○則以：伊提供系爭不動產交與原告出售，雙方並
    就出售價金清償房貸後所餘之40多萬元，達成本件債務之和
    解，原告不得再另為請求，更不得請求伊負擔出售系爭不動
    產之稅賦、代書及仲介等費用等語，資為抗辯。並聲明：原
    告之訴駁回。
三、被告戊○○未於言詞辯論期日到場，亦未提出書狀作何聲明
    或陳述。
四、查原告主張被告背書交付如附表所示之系爭支票向其借貸79
    3,995元，嗣屆期提示卻遭退票，原告與被告黃婷婷於95年1
    2 月24日簽立和解書，被告黃婷婷提供系爭不動產交由原告
    出售並付清房貸，原告願就所餘40多萬元與被告黃婷婷達成
    和解，而被告丙○○另簽立協議書表明願向被告戊○○追償
    20 萬元，若無法追償，待日後有收入後再分期償還125,040
    元等情，為被告黃婷婷所不爭，復有系爭支票、退票理由單
    、和解書、協議書及出售系爭不動產文件在卷可參（分見本
    院卷第4頁至第6頁、第18頁至第19頁、第44頁至第49頁），
    堪信為實。
五、原告本於票據、和解書及協議書之法律關係，分別請求被告
    戊○○及丙○○給付如聲明所示之不真正連帶債務等情，為
    被告黃婷婷所否認，並以上開情詞置辯。則本件兩造爭點厥
    為：(一)原告本於票據關係請求被告戊○○給付票款，是否有
    理由？(二)原告與被告丙○○就本件借款債務是否業已達成和
    解；又原告另依協議書請求被告丙○○給付125,040 元及法
    定遲延利息，是否有理由？茲分項析述如后：
(一)、被告戊○○是否應依據票據關係給付票款及利息部分：
    按執票人於第130 條所定提示期限內，為付款之提示而被拒
    絕時，對於前手得行使追索權。但應於拒絕付款日或其後5
    五日內，請求作成拒絕證書，票據法第131條第1項定有明文
    。查原告主張被告戊○○交付其背書如附表編號1及3所示之
    支票向其借款，嗣屆期提示卻遭退票等情，業據原告提出系
    爭支票及退票理由單在卷可參，又被告已於相當時期受合法
    通知，而於言詞辯論期日均不到場，亦均未提出準備書狀爭
    執，依民事訴訟法第280條第3 項前段準同法第1項規定，對
    原告主張之前開事實，視同自認，堪信為真實，則依票據法
    第144條、第39條、第29條第1項規定，被告戊○○即應負背
    書人擔保付款責任。復按，給付有確定期限者，債務人自期
    限屆滿時起，負遲延責任。給付無確定期限者，債務人於債
    權人得請求給付時，經其催告而未為給付，自受催告時起，
    負遲延責任。其經債權人起訴而送達訴狀，或依督促程序送
    達支付命令，或為其他相類之行為者，與催告有同一之效力
    。前項催告定有期限者，債務人自期限屆滿時起負遲延責任
    ，民法第229 條定有明文。原告起訴時原請求被告戊○○給
    付自起訴狀繕本送達翌日起按年息5%計算之利息，被告戊○
    ○於96 年5月17日即收受起訴狀繕本，原告本自同年月18日
    即得向戊○○請求給付遲延利息，然原告既減縮自96年8月1
    日起算，基於處分權主義之精神，此部分自應准許。從而，
    原告本於票據關係請求被告戊○○給付388,432元及自96 年
    8月1日起至清償日止，按年息5%計算利息，洵屬有據，應予
    准許。
(二)、原告是否得依據與被告丙○○簽具之和解書暨丙○○出具之
    協議書請求丙○○給付款項：
  1.次按和解有使當事人所拋棄之權利消滅及使當事人取得和解
    契約所訂明權利之效力，民法第737 條定有明文。是和解內
    容，倘以他種法律關係替代原有法律關係者，則係以和解契
    約創設新法律關係，故債務人如不履行和解契約，債權人應
    依和解創設之新法律關係請求履行，不得再依原有法律關係
    請求給付，最高法院著有83 年台上字第620號判例可參。查
    本件依和解書第1 條所載：「甲方（即被告丙○○）據乙方
    （即原告）所聲稱之借款債務新台幣70萬元（包括本金、利
    息、遲延利息），將甲方名下所有門牌號碼為台中縣大雅鄉
    ○○路24號建物（建物坐落第1951建號，土地坐落台中縣大
    雅鄉○○段第1231-26 地號）之所有權移轉予乙方，並由乙
    方以其名義出售，得款310萬元。乙允諾將其中2,738,443元
    用作清償上開房屋之房貸，餘40多萬元則作為上列70萬元債
    務之和解金，此後乙方亦不得藉詞再向甲方請求任何款項」
    （見本院卷第18頁），原告與被告丙○○就本件借款債務，
    以原告出售被告丙○○移轉之系爭不動產，清償系爭不動產
    房貸後所餘之40多萬元為和解，則原告自不得再據消費借貸
    關係向被告丙○○為請求。是被告丙○○依約將系爭不動產
    移轉登記予原告，原告亦於95 年12月13日以320萬元將系爭
    不動產出售予訴外人張榮吉，並向玉山商業銀行繳清2,700,
    000 元房貸，此有匯款單及塗銷抵押權同意書在卷可參（見
    本院卷第87頁、第69頁）。原告既已取得清償後所餘之500,
    000元（計算式：3,200,000－2,700,000＝500,000），顯見
    被告丙○○已履行上開和解條件，原告自不得再向被告丙○
    ○請求本件借款債務。
  2.末按當事人預期不確定事實之發生，以該事實發生時為債務
    之清償期者，應認該事實發生時或其發生已不能時，為清償
    期屆至之時，最高法院28年上字第1740號判例意旨可參。查
    ，被告丙○○所書之協議書記載「本人目前欲向戊○○先生
    追討20萬元，期限95 年12月3日，若追討到此筆款項同意歸
    還乙○○先生土地增值稅，若追討不到此筆款項，日後若有
    收入將分期歸還（金額共計125,040 ），日後保持連絡」等
    語（見本院卷第19頁），雖被告丙○○與原告簽署和解書之
    後，另書立上開協議書，再承擔無法向戊○○追討之債務，
    惟被告丙○○既書明待日後有收入再分期償還，顯係預期將
    來必有收入事實，而以該事實之發生為債務之清償期，且採
    行分期清償之方式，則原告須就清償期屆至之事實，負舉證
    之責，惟原告迄未為舉證證明，其徒以協議書請求被告丙○
    ○一次給付125,040元及法定遲延利息，自屬無理由。
六、綜上而論，原告本於票據關係請求被告戊○○給付388,432
    元及自96年8月1日起至清償日止，按年息5%計算之利息，為
    有理由，應予准許。至原告本於和解書及協議書之法律關係
    ，請求被告丙○○給付125,040元，及自96 年8月1日起至清
    償日止，按年息5%計算利息，為無理由，應予駁回。
七、本判決主文第1項所命被告戊○○給付原告之金額，未逾50
    萬元，依民事訴訟法第389條第1項第5款規定，應依職權宣
    告假執行。
八、本件事證已臻明確，兩造其餘攻擊防禦方法，及未經援用之
    證據，經本院斟酌後，認均不足以影響本判決之結果，自無
    逐一詳予論駁之必要，併此敘明。
九、訴訟費用負擔之依據：民事訴訟法第79條、第85條第1項。
中　　華　　民　　國　　96　　年　　12　　月　　4 　　日
                        民事第一庭法官  黃柄縉
以上正本係照原本作成。
如對本判決上訴，須於判決送達後20日內向本院提出上訴狀。
中　　華　　民　　國　　96　　年　　12　　月　　4 　　日
                                書記官  吳彩華
  附表
┌──┬────┬─────┬───┬────┬─────┬─────┐
│編號│發 票 日│發  票  人│背書人│付 款 人│面     額 │支票號碼  │
├──┼────┼─────┼───┼────┼─────┼─────┤
│ 1  │95.6.18 │深思國際貿│戊○○│寶華商銀│288,432元 │BB0000000 │
│    │        │易有限公司│丙○○│大安分行│          │          │
├──┼────┼─────┼───┼────┼─────┼─────┤
│ 2  │95.7.22 │李智文    │丙○○│合庫商銀│205,563元 │PS0000000 │
│    │        │          │      │內湖分行│          │          │
├──┼────┼─────┼───┼────┼─────┼─────┤
│ 3  │95.8.25 │維星實業有│戊○○│台北富邦│300,000元 │JJ0000000 │
│    │        │限公司    │丙○○│莊敬分行│          │          │
└──┴────┴─────┴───┴────┴─────┴─────┘
